【裁判字號】    98,簡上,815
【裁判日期】    981013
【裁判案由】    妨害名譽
【裁判全文】
臺灣高雄地方法院刑事判決             98年度簡上字第815號
上  訴  人
即  被  告  丙○○
上列被告因妨害名譽案件，不服本院高雄簡易庭民國98年6 月24
日97年度審簡字第5098號第一審刑事簡易判決（聲請簡易判決處
刑案號：臺灣高雄地方法院檢察署97年度偵字第18506 號），提
起上訴，本院管轄之第二審合議庭判決如下：
    主  文
上訴駁回。
丙○○緩刑貳年。
    事  實
一、丙○○與乙○○原為夫妻，2 人已於民國96年4 月2 日協議
    離婚。詎丙○○基於公然侮辱之犯意，於96年12月1 日中午
    12時許，因與乙○○協調假日探視小孩之情事未果，竟在所
    任職之高雄縣橋頭鄉仕隆國民小學總務處辦公室內，以不堪
    入耳之穢言：「不是每個人都像妳那麼骯髒…不要臉，妳，
    臭機八，幹，如果妳不知道什麼叫破麻，什麼叫土鬼仔骨，
    回去照鏡子」、「妳曾淑娥看要給人幹趕快去啦…你們蕭家
    怎麼會出這種子孫，查某做破麻，查甫吃軟飯，幹妳祖媽」
    、「出去給人幹，出去給人幹」、「妳出門卡注意啊，保護
    令啥？什麼叫保護令，保護妳去死啦，破雞巴，幹妳娘」、
    「妳們曾家的人每個都是畜生，妳們曾家每個都是畜生…反
    正兩個大隻破麻教小隻破麻，曾碧瓊和曾淑娥一個大隻破麻
    ，和小隻破麻」等語辱罵乙○○，足以貶損乙○○之人格及
    其於社會上之評價。
二、案經乙○○訴由臺灣高雄地方法院檢察署檢察官偵查後聲請
    簡易判決處刑。
    理  由
壹、程序部分：
    按被告以外之人於審判外之陳述，雖不符前4 條之規定，而
    經當事人於審判程序同意作為證據，法院審酌該言詞陳述或
    書面陳述作成時之情況，認為適當者，亦得為證據。當事人
    、代理人或辯護人於法院調查證據時，知有第159 條第1 項
    不得為證據之情形，而未於言詞辯論終結前聲明異議者，視
    為有前項之同意，刑事訴訟法第159 條之5 定有明文。經查
    ，檢察官、被告丙○○於本院言詞辯論終結前，就本判決所
    引用下列各項屬於審判外陳述之證據，知有第159 條第1 項
    不得為證據之情形，均未聲明異議，且本院審酌該證據作成
    情況均無不適當之情形，是依上開規定，認得作為本案證據
    。
貳、實體部分：
一、上開事實，業據被告於本院審理時坦承不諱（見院二卷第30
    頁），核與告訴人即證人乙○○於偵訊時之證述相符（見偵
    一卷第6 至8 頁）；復有錄音光碟1 片及偵查中勘驗報告1
    份在卷可稽（見偵二卷第2 頁及背面）。足認被告前揭自白
    與事實相符，堪信為真實。
二、按刑法上之公然侮辱罪，祗須侮辱行為足使不特定人或多數
    人得以共見共聞，即行成立。所謂侮辱，係以使人難堪為目
    的，以言語、文字、圖畫或動作表示不屑、輕蔑或攻擊之意
    思，足以對於個人在社會上所保持之人格及地位，達貶損其
    評價之程度，即足當之；是否符合侮辱之判斷，應顧及行為
    人之年齡、教育程度、職業與被害人之關係及社會整體之價
    值觀等情狀。查「不是每個人都像妳那麼骯髒…不要臉，妳
    ，臭機八，幹，如果妳不知道什麼叫破麻，什麼叫土鬼仔骨
    ，回去照鏡子」、「妳曾淑娥看要給人幹趕快去啦…你們蕭
    家怎麼會出這種子孫，查某做破麻，查甫吃軟飯，幹妳祖媽
    」、「出去給人幹，出去給人幹」、「妳出門卡注意啊，保
    護令啥？什麼叫保護令，保護妳去死啦，破雞巴，幹妳娘」
    、「妳們曾家的人每個都是畜生，妳們曾家每個都是畜生…
    反正兩個大隻破麻教小隻破麻，曾碧瓊和曾淑娥一個大隻破
    麻，和小隻破麻」等言語，在社會通念及口語意義上，係對
    他人人格之貶損辱詞，以及係對他人道德負面評價，足以令
    人感到難堪、不快，被告對告訴人陳述該等言詞，自足以減
    損告訴人之聲譽。又本件發生地點係在高雄縣橋頭鄉仕隆國
    民小學總務處辦公室內，為不特定多數人得自由出入之公共
    空間，被告陳述上開言詞時，為不特定多數人所可共見共聞
    ，所為自符合「公然」之要件無疑。綜上所述，本案事證明
    確，被告上開公然侮辱之犯行堪以認定，應予依法論科。
三、核被告所為，係犯刑法第309 條第1 項之公然侮辱罪。原審
    以被告罪證明確，依刑法第309 條第1 項、第41條第1 項前
    段，刑法施行法第1 條之1 等規定，並審酌被告僅因細故即
    於不特定人得共見共聞之上開處所以不堪言詞辱罵告訴人，
    足以貶損告訴人於社會上之人格及地位，致告訴人受有精神
    上之痛苦，其行為誠屬可議，顯見尚欠缺尊重他人人格之觀
    念，惟念被告無犯罪之前科，犯後未與告訴人達成和解，弭
    平其所受損害等一切情狀，量處拘役40日，並參酌本件犯罪
    情節，被告之智識程度、經濟狀況等情，諭知如易科罰金，
    以新臺幣1,000 元折算1 日之標準。經核認事用法均無違誤
    ，量刑亦稱妥適。被告上訴意旨指摘原判決量刑過重云云，
    為無理由，應予駁回。
四、末查，被告前未曾因故意犯罪受有期徒刑以上刑之宣告之情
    ，有臺灣高等法院被告前案紀錄表在卷可參，其因一時不慎
    ，偶罹刑典，於本院審理時已當庭向告訴人道歉，並表示對
    告訴人及其家人不會再有口出穢言之行為，有98年9 月29日
    審判筆錄可證，經此偵審程序及罪刑之宣告，應能知所警惕
    ，信無再犯之虞，本院認所宣告之刑以暫不執行為適當，爰
    併予宣告緩刑2 年，以啟自新。
據上論斷，應依刑事訴訟法第455 條之1 第1 項、第3 項、第36
8 條，刑法第74條第1 項第1 款判決如主文。
本案經檢察官甲○○到庭執行職務。
中    華    民    國    98    年    10    月    13    日
                  刑事第二庭  審判長法  官  吳進寶
                                    法  官  施盈志
                                    法  官  羅立德
以上正本證明與原本無異。
不得上訴。
中    華    民    國    98    年    10    月    13    日
                                    書記官  賴朱梅
附錄本案論罪科刑法條全文：
刑法第309條第1項：
公然侮辱人者，處拘役或3 百元以下罰金。


司法院資訊處製作；財團法人民間司法改革基金會備份。
